臺灣高雄地方法院民事判決　　　　　　　95年度訴字第1560號
原　　　告　甲○○○
被　　　告　乙○○
上列當事人間請求損害賠償事件，本院於民國96年1 月3 日言詞
辯論終結，判決如下：
    主      文
原告之訴及假執行之聲請均駁回。
訴訟費用由原告負擔。
    事實及理由
一、原告起訴主張：被告自民國89年間起，在原告住處隔壁之高
    雄市苓雅區○○○路70號開設「大眾專業汽車美容店」（下
    稱大眾洗車店），經營洗車美容業務，因每天重複操作數種
    洗車機器，製造高分貝噪音及噁心怪味，致原告產生耳鳴、
    失眠、胸悶、頭痛及精神官能性憂鬱症等症狀，而受有身體
    、健康之損害，原告自得請求被告給付非財產上之損害賠償
    新臺幣（下同）60萬元，爰依民法第184 條第1 項前段及第
    195 條第1 項前段之規定，求為判決：(一)被告應給付原告60
    萬元，及自起訴狀繕本送達翌日即95年6 月13日起至清償日
    止，按年息5%計算之利息；(二)願供擔保請准宣告假執行。
二、被告則以：其雖在原告隔鄰開設大眾洗車店，並遭原告指責
    有噪音及怪味，然原告已多次向高雄市政府環境保護局（下
    稱環保局）檢舉被告經營之大眾洗車店製造音量過高，惟經
    環保局現場檢測之結果，均符合噪音管制標準第3 條規定之
    音量，被告即無不法侵害原告身體、健康之情事，則原告自
    無權請求賠償非財產上之損害等語置辯，求為判決：如主文
    第1 項所示。
三、原告主張被告自89年間起，在原告住處隔壁之高雄市苓雅區
    ○○○路70號開設大眾洗車店，經營洗車美容業務，每天重
    複操作洗車機器，發出機器聲音及化學物品氣味；且該店位
    於娛樂場所、營業場所噪音管制標準第3 條所規定之第3 類
    管制區○○○○○段（即上午7 時起至晚上8 時止）營業場
    所噪音管制標準為75分貝；又原告自93年間起至95年間止，
    陸續前往醫院、診所就診，經診斷有頭痛、頭暈、耳鳴、胸
    悶、腸胃不適、眩暈、雙耳耳鳴、雙耳高頻聽力障礙、失眠
    及精神官能性憂鬱症等症狀，原告因此多次向環保局檢舉大
    眾洗車店製造音量過高，經環保局先後於92年8 月18日、同
    年8 月26日、同年9 月15日、同年10月20日、同年10月28日
    、93年5 月11日、同年6 月28日、同年7 月8 日、同年7 月
    14日、同年7 月19日、同年7 月26日、同年8 月5 日、94年
    9 月30日、同年12月19日、同年12月22日、95年1 月2 日、
    同年1 月23日、同年6 月23日、同年7 月13日、同年7 月24
    日及同年8 月7 日前往現場檢測後，除92年8 月26日測得磨
    光機作業音量為79分貝，已逾管制音量，經依法告發並限期
    改善外，其餘檢測結果均未逾法定管制音量等情，為兩造所
    不爭執（見本院卷第82頁），並有被告不爭執其真正之福濟
    中醫診所診斷書、馨田耳鼻喉科診所轉診單、高雄醫學大學
    附設中和紀念醫院診斷證明書各1 紙、阮綜合醫院診斷證明
    書3 紙、環保局95年2 月15日高市環局六字第0950005693號
    函、95年10月3 日高市環局六字第0950042035號函附環保報
    案中心陳情案件處理電腦管制單27紙及大眾洗車店照片6 張
    在卷可稽（見本院卷第5 至10、12、42至68、29至31頁），
    堪信為真實。惟被告則以前揭情詞置辯，是以本件爭點為：
    被告是否不法侵害原告之身體、健康？如是，原告得請求之
    非財產上損害賠償額若干？茲分述如下：
  (一)按當事人主張有利於己之事實者，就其事實有舉證之責任，
    民事訴訟法第277 條前段定有明文，故主張法律關係存在之
    當事人，應就發生該法律關係所須具備之特別要件事實負舉
    證責任。次按經營一定事業或從事其他工作或活動之人，其
    工作或活動之性質或其使用之工具或方法有生損害於他人之
    危險者，對他人之損害應負賠償責任。但損害非由於其工作
    或活動或其使用之工具或方法所致，或於防止損害之發生已
    盡相當之注意者，不在此限，民法第191 條之3 亦有明文。
    本件原告主張被告經營大眾洗車店，製造高分貝噪音及噁心
    怪味，致原告之身體及健康受有損害，惟為被告所否認，則
    揆諸前揭說明，原告首先應就被告經營大眾洗車店之性質或
    使用之工具或方法有生損害於他人之危險等事實，負舉證責
    任。如原告無法舉證證明，即應受敗訴判決之不利益。
  (二)經查，被告自89年間起，在原告住處隔壁經營大眾洗車店迄
    今，且原告自93年間起至95年間止，陸續產生頭痛、頭暈、
    耳鳴、胸悶、腸胃不適、眩暈、雙耳耳鳴、雙耳高頻聽力障
    礙、失眠及精神官能性憂鬱症等症狀等情，業如前述，則原
    告於被告在住處隔壁經營大眾洗車店期間，陸續產生前揭身
    體、健康不適之症狀，固堪認定。惟依臨床統計，如暴露在
    85分貝噪音下，1 天8 小時，1 週5 天，10年後約有7%之人
    會有聽力喪失之可能，如僅暴露在60至70分貝之環境下，對
    人之聽力影響機會不大一節，有財團法人私立高雄醫學大學
    附設中和紀念醫院95年12月16日高醫附秘字第0950004207號
    函1 份在卷可參（見本院卷第76頁），足徵一般人如僅係間
    續性受70分貝以下之噪音影響，而非長年、連續暴露在85分
    貝之噪音環境下，尚不致有損及聽力之危險。又經環保局自
    92年8 月18日起至95年8 月7 日止，先後21次稽查大眾洗車
    店之結果，被告於操作洗車美容機器時所發出之音量，除於
    92年8 月26日上午10時35分為79分貝外，其餘20次均介於62
    .2至73分貝之間，且並未發現有產生令人噁心之氣味等情，
    有環保局95年10月3 日高市環局六字第0950042035號函附之
    環保報案中心陳情案件處理電腦管制單27紙存卷可查（見本
    院卷第42至68頁），足徵被告營業時操作機器所發出之音量
    均未逾85分貝，亦無製造足以損害人體氣味之情事。復參以
    一般洗車店之經營型態，須有顧客前往洗車美容時，始依所
    需項目開啟機器進行洗車、打蠟、磨光或吸塵等作業，亦即
    並非於該店營業期間均有連續開啟全部機器設備之必要，此
    由環保局之環保報案中心陳情案件處理電腦管制單記載：於
    92年8 月18日、92年10月20日、93年7 月26日、94年12月19
    日、95年7 月13日及95年7 月24日到場檢測時，大眾洗車店
    均未有洗車作業等語可資佐證（見本院卷第43、48、56、59
    、66、67頁），據此足認被告經營之大眾洗車店並無長年、
    連續製造高分貝音量之情事，自不足以證明其性質或使用之
    工具或方法有生損害於原告身體、健康之危險。
  (三)次查，原告於95年1 月24日前往財團法人私立高雄醫學大學
    附設中和紀念醫院就診時，主訴雙耳耳鳴、噪音暴露約6 年
    ，經診斷為雙耳耳鳴及雙耳高頻聽力障礙，依聽力圖表現其
    聽力障礙可能原因包括：老化、噪音、疾病、藥物或化學藥
    品暴露等因素一節，有該院95年12月16日高醫附秘字第0950
    004207號函附耳鼻喉科聽力檢查單1 份在卷足憑（見本院卷
    第76、77頁），足徵造成原告聽力障礙之可能原因甚多，則
    縱使大眾洗車店所發出之音量有損害他人聽力之危險，亦不
    得遽認原告之前揭症狀係因該店之噪音所致。是以，原告主
    張被告不法侵害其身體、健康等語，尚難採信。
  (四)原告固主張被告於環保局前往檢測時，故意調低洗車機器之
    音量，故環保局測得之分貝數低於被告實際製造之音量等語
    ，惟操作洗車美容機器之音響乃因機器運轉所生，其音量大
    小顯非人力所得控制，且環保局曾經會同原告前往大眾洗車
    店抽查，然所測得之音量仍未逾法定標準，此有環保報案中
    心陳情案件處理電腦管制單2 紙在卷可稽（見本院卷第52、
    53頁），足徵環保局之稽核結果應與大眾洗車店實際發出之
    音量相符。是以，原告此部分之主張，自非可採。至原告聲
    請本院前往現場勘驗被告實際操作機器時所生之音量，惟因
    環保局已多次前往現場檢測，其稽核結果已足以認定被告操
    作機器所生噪音情形，業如前述，則本院即無再行勘驗現場
    之必要，併此敘明。
  (五)從而，被告固因經營大眾洗車店操作機器而發出噪音，惟原
    告無法證明被告所發出之音量足生損害他人聽力之危險，及
    原告前揭身體、健康上之症狀係因被告製造之噪音所致，則
    原告主張被告應負損害賠償責任，自屬無據。
四、綜上，原告本於侵權行為損害賠償之法律關係，請求被告給
    付60萬元，及自95年6 月13日起至清償日止，按年息5%計算
    之利息，為無理由，應予駁回。又原告之訴既經駁回，則其
    假執行之聲請亦失所附依，自應併予駁回。
五、據上論結，本件原告之訴為無理由，依民事訴訟法第78條，
    判決如主文。
中　　華　　民　　國　　96　　年　　1 　　月　　17　　日
                  民事第六庭  審判長法  官　謝靜雯
                                    法  官  高增泓
                                    法  官  鄭詠仁
正本係照原本作成。
如不服本判決，應於送達後20日內，向本院提出上訴狀並表明上
訴理由，如於本判決宣示後送達前提起上訴者，應於判決送達後
10日內補提上訴理由書（須附繕本）。
中　　華　　民　　國　　96　　年　　1 　　月　　17　　日
                                    書記官　王雪招
